臺灣板橋地方法院刑事判決　　　　　　　　　　　　　九十一年度自字第三九號
　　自　訴　人　乙○○　男　四.
　　代　理　人　雷祿慶律師
　　被　　　告　丙○○　男　四.
右列被告因誣告案件，經自訴人提起自訴，本院判決如左：
    主  文
丙○○無罪。
    理  由
一、自訴意旨略以：自訴人乙○○係慶榮營造有限公司（下稱慶榮公司）之負責人，
    於民國（下同）八十九年九月十一日代表慶榮公司與第三人甲○○訂立合作契約
    書，就根基營造公司（下稱根基公司）承攬之雲林東西向五○一標臺西古坑段土
    方工程之轉包，雙方合作，由慶榮公司負責工程方面之事務，甲○○負責提供資
    金新臺幣（下同）二百五十萬元（其中五十萬元係佣金，支付予王月鴻，嗣後已
    由王月鴻退還，實際資金為二百萬元）作為向根基公司轉包之土頭押金。且甲○○另應提供資金三百萬元充為運土頭費用，該部分則由被告充任見證人並代為撰
    寫契約，被告卻故意遺漏未寫在契約內，而因該部分之資金無法籌到，使自訴人
    雖向第三人黃耀煌定好供應之土方，因無車輛運輸費而解除契約，進而無法履行
    對根基公司之承諾，自訴人於是向甲○○表示解約，經甲○○之同意，於八十九
    年十月五日給付違約金新台幣（下同）十萬五千元，嗣又先後交付支票一紙金額
    四十萬元及現金四十萬元。契約解除後，慶榮公司應負回復原狀之義務，亦即僅
    應返還甲○○投資之二百萬元，其中業已返還八十萬元，尚欠一百二十萬元，甲○○本可循民事訴訟途徑求償，被告卻唆使甲○○提出刑事告訴，又被告明知在
    此一合作契約中，其僅為見證人而未參與投資，且甲○○已提出刑事告訴在案，
    惟仍意圖使自訴人受刑事處分，而向臺灣板橋地方法院提起自訴，稱其於八十九
    年九月十一日給付自訴人二百萬元用以投資上述之土方工程，而受自訴人詐欺，
    經臺灣板橋地方法院以九十一年自自第一三二號判決自訴不受理，並經臺灣高等
    法院以九十一年上易字一六七號駁回上訴確定，因認被告涉有刑法第一百六十九
    條第一項之誣告罪嫌。
二、按犯罪事實應依證據認定之，無證據不得推定其犯罪事實；又不能證明被告犯罪
    者，應諭知無罪之判決，刑事訴訟法第一百五十四條、第三百零一條第一項分別
    定有明文。又犯罪事實之認定，應憑真實之證據，倘證據是否真實尚欠明確，自
    難以擬制推測之方式，為其判斷之基礎；而認定犯罪事實之證據係指足以認定被
    告確有犯罪行為之積極證據而言，該項證據自須適合於被告犯罪事實之認定，始
    得採為斷罪之資料，最高法院五十三年著有臺上字第六五六號、二十九年上字第
    三一０五號判例。且刑事訴訟上證明之資料，無論為直接或間接證據，均須達於
    通常一般之人均不致有所懷疑，而得確信其為真實之程度，始得據為有罪之認定
    ，若其關於被告是否犯罪之證明未能達此程度，而有合理懷疑之存在，致使無從
    形成有罪之確信，根據「罪證有疑，利於被告」之證據法則，即不得遽為不利被
    告之認定，亦有最高法院七十六年度臺上字第四九八六號判例可稽。其以情況證
    據（即間接證據）斷罪時，尤須基於該證據在直接關係上所可證明之他項情況事
    實，本乎推理作用足以確證被告有罪，方為合法，不得徒憑主觀上之推想，將一
    般經驗有利被告之其他合理情況逕予排除，此觀諸最高法院三十二上字第六十七
    號判例意旨亦甚彰明。且告訴人之告訴，係以使被告受刑事追訴為目的，是其陳
    述是否與事實相符，仍應調查其他證據以資審認，最高法院五十二年臺上字第一
    三００號判例明揭此旨。自訴人提起自訴，目的與告訴人之告訴相同，因此，自
    訴人之陳述是否與事實相符，亦有上揭判例之適用。
三、又按誣告罪之成立以意圖他人受刑事處分或懲戒處分，而為虛偽之告訴告發報告
    者為要件。所謂虛偽係指明知無此事實故意捏造而言，若告訴人誤認有此事實或
    以為有此嫌疑，自不得指為虛偽，即難科以本罪。又誣告罪之成立，以告訴人所
    訴被訴人之事實必須完全出於虛構為要件，若有出於誤會或懷疑有此事實而為申
    告，以致不能證明其所訴之事實為真實，縱被訴人不負刑責，而告訴人本缺乏誣
    告之故意，亦難成立誣告罪名，此有最高法院四十年臺上字第八八號、四十四年
    臺上字第八九二號判例意旨可資參照。
四、訊據被告丙○○固坦承曾向本院提出自訴，稱與自訴人乙○○合夥投資土方工程
    ，卻遭自訴人詐欺之事實，且經本院調取本院九十一年度自字第一三二號及臺灣
    高等法院九十一年度上易字第一六七五號全卷核閱無訛，堪信被告前開自白，與
    事實相符。惟被告堅決否認有何誣告之犯行，辯稱：自訴人稱已經取得根基公司
    轉包之合約，僅需渠投資金錢即可，渠便找第三人甲○○來共同出資，嗣後自訴
    人未依契約履行且避不見面，郭女是渠找來投資，且事後渠將花蓮與郭女另一個
    合作案之利潤移給郭女，郭女亦將本件與自訴人合作之債權交與渠處理，故自訴
    人未返還郭女之投資款，自應由渠負責與自訴人處理解決，且郭女事前知渠提起
    自訴一事等語。
（一）、經查，上述土方工程之合作契約書之簽約當事人為證人甲○○與慶榮公司，
        此有合作契約書影本一件附卷可稽。且被告自承：「．．．自訴人是找我合
        夥，甲○○是我當天找來的出資者，二百五十萬中我只出了三十五萬元，其
        他都是甲○○出的，甲○○跟他們都不認識，因為信任我才出這個錢，來簽
        約，．．．這件事情是甲○○請我來處理，．．．」（詳參本院九十一年十
        月十六日訊問筆錄）；自訴人指稱：「這份的合作契約是和甲○○合作，．
        ．．」；證人甲○○證述：「我份契約書是我簽的，．．．這件是被告找我
        來和自訴人合作，希望我墊款，．．．」（詳參本院九十一年十一月十三日
        訊問筆錄），核皆與被告自白內容相符。是簽訂合作契約之當事人為證人甲○○與慶榮公司。
（二）、被告不具誣告之故意：
    １、自訴人因本件合作案，遭證人甲○○向臺灣臺北地方法院檢察署提出詐欺告
        訴，自訴人於答辯狀內供承：自訴人向外號三寶之友人黃耀煌訂好供應之土
        方，因無車輛運輸費而解約，從而無法履行根基公司之契約等語，足見自訴
        人既未履行對根基公司契約，自然無進入根基公司得標之雲林西向五○一標
        工地施作之行為。故被告至工地現場，未見自訴人至工地現場施工，認自訴
        人以合作為幌，行詐欺投資款之實，尚與常情無悖。
　　２、而證人甲○○到庭證言：「．．．自訴人拿走二百萬元之後沒有開始施工，
        被告在提出自訴詐欺之前有告訴他要來法院告。我有請他去問律師，．．．
        被告認為是自訴人在騙他，．．．」、「我是九十年二月份去地檢署告他的
        ，因為被告後來有去現場查證，發現被騙才去告他的，被告是先請教別人才
        來告的」（詳參本院九十一年十一月十三日審判筆錄），核與被告自白：「
        ．．．在我要告自訴人之前甲○○就知道．．．」等語相符（詳參本院九十
        一年十月十六日訊問筆錄）。是被告向本院提出上開詐欺自訴之前，簽約當
        事人即證人甲○○已知悉。
　　３、再以被告與證人甲○○在本件合作案之關係，被告認：「．．．自訴人是找
        我合夥，甲○○是我當天找來的出資者，．．．甲○○跟他們都不認識，因
        為信任我才出這個錢，而且來簽約，．．．因為我要對甲○○負責，另外我
        跟甲○○在花蓮有一個合作案，我就把花蓮的合作案移給甲○○，所以自訴
        人欠這筆甲○○的案子，由我來負責．．．」（詳參本院九十一年十月十六
        日訊問筆錄）；而證人甲○○認係：「．．．這件是被告找我來和自訴人合
        作，希望我墊款，在八十九年初被告和我合作二個工地，每個月可以領紅利
        一直到八十九年九月份的紅利三十五萬，所以被告請我墊款是一百六十五萬
        元，墊第二年的紅利，這些生意是被告與自訴人的事情，被告只是找我出來
        簽約，本件合作的盈虧由被告自己負責。只是為了帳務交待的問題才由我來
        簽約」、「我墊款的人，本件生意與我無關，我沒有看到根基的契約書，．
        ．．」（詳參本院九十一年十一月十三日審判筆錄）。因此，被告與證人甲○○就合作案契約實際締約人之認知完全相左，且出資者即證人甲○○迄今
        猶認本件合作案係為被告訂立，與伊無涉。以被告及證人甲○○非熟稔法律
        之從業人員，自難令其二人辨明孰人為「訂約當事人」。被告因不辨何人為
        契約當事人，對本件自訴人提出詐欺自訴，經本院以「非犯罪被害人」為由
        ，判決不受理；復因上訴逾期，為臺灣高等法院駁回上訴確定，此有前揭本
        院九十一年度自字第一三二號、臺灣高等法院九十一年度上易字第一六七五
        號全卷可考，自難以被告錯認為犯罪被害人提出自訴，遽認有誣告之嫌。
（三）、綜上所述，雖被告曾對本件自訴人提出詐欺之自訴，惟無誣告之故意。此外
        ，復查無其他積極證據足認被告有何自訴人指訴之誣告犯行，既不能證明被
        告犯罪，自應為其無罪之諭知。
中　　華　　民　　國　　　九十一　　　年　　十一　　　月　　二十七　　日
                                      臺灣板橋地方法院刑事第二庭
                                          法　官  高  玉  舜
右正本證明與原本無異。
如不服本判決，應於判決送達後十日內，向本院提出上訴狀。
                                      書記官  田  世  杰
中　　華　　民　　國　　　九十一　　　年　　十一　　　月　　二十八　　日
